【裁判字號】    97,訴,16
【裁判日期】    970331
【裁判案由】    成績考核
【裁判全文】
臺中高等行政法院判決
                                  九十七年度訴字第一六號
原      告  甲○○
被      告  台中市立萬和國民中學
代  表  人  乙○○
上列當事人間因成績考核事件，原告不服行政院中華民國九十六
年十一月十二日院臺訴字第○九六○○九三七二八號訴願決定，
提起行政訴訟。本院判決如下︰
    主  文
原告之訴駁回。
訴訟費用由原告負擔。
    事  實
甲、事實概要：緣原告任教於被告學校，民國九十二至九十四學
    年度成績考核，均經被告依行為時公立學校教職員成績考核
    辦法第四條第一項第二款規定，考列晉年功薪一級並給與半
    個月薪給總額之一次獎金。原告對上開學年度成績考核結果
    不服，循序提起申訴及再申訴，均遭駁回。原告仍不服，就
    九十三學年度再申訴決定提起訴願，遭決定不受理，遂提起
    本件行政訴訟。
乙、兩造聲明：
一、原告聲明求為判決：(一)被告對原告九十二學年度至九十四學
    年度考績由台灣省教師申訴評議委員會重新評定。(二)被告之
    校長及教務主任將不實資料提供給台中市教師申訴評議委員
    會涉及偽證罪及妨害名譽部分，請求移送到普通法院。(三)教
    師法九十年修正規定將教評會之主席由校長擔任，導致原告
    申訴，校長得以聘書脅迫申評會，使原告之申訴被駁回，請
    求送立法院修法及大法官會議解釋校長是否須利益迴避。
二、被告聲明求為判決：原告之訴駁回。
丙、兩造之陳述：
壹、原告起訴意旨略以：本件申訴過程存有諸多程序不公與瑕疵
    ，不合程序正義。九十二學年度至九十四學年度之申訴與再
    申訴，原告相關證物與資料均因故未能送給「台中市申評會
    」與「省申評會」委員參考，導致駁回之結果。且被告送交
    之資料多半不實或經變造，資料取得方式亦屬不當、不法，
    事屬偽證，原告亦遭教育局及被告以「不適任教師」威脅，
    面臨調校困難、超額、長期聘任不易通過之危機，名譽深度
    受損。縱「考績」非屬行政處分，依法不得提起行政訴訟以
    資救濟，仍希就本件以「專案」處理，以「正義」為審理原
    則，能予重審，合乎個案正義等語。
貳、被告答辯意旨略以：
一、按原告九十二至九十四學年度成績考核考列行為時公立學校
    教職員成績考核辦法第四條第一項第二款，核定獎懲為「晉
    本薪一級並給與半個月薪給總額之一次獎金」，其結果並未
    改變其身分關係，亦不影響其服教職之權利，非訴願法上所
    稱之行政處分，原告遽提起行政訴訟，依法自有未合。
二、被告就原告九十二至九十四學年教師職務事實表現，依法由
    教師成績考核委員會決議、校長覆核及報請台中市政府核定
    考列年四條二款，其程序並無違誤。再者，原告曾就九十二
    學年度至九十四學年度成績考核考列四條二款，同一事實提
    起申訴、再申訴，經台中市教師申訴評議委員會及台灣省教
    師評議委員會，以申訴、再申訴無理駁回在案，且九十二學
    年度部分並曾提起行政訴訟，而經鈞院裁定駁回，是上開學
    年度之成績考核案之爭訟業經確定。
    理  由
一、按憲法第十六條所謂人民有訴願及訴訟之權，乃指人民於其
    權益受侵害時，有提起訴願或訴訟之權利。而公務人員與國
    家間因具有特別權力關係，故上述權利，即因其具有公務人
    員身分而有所差別，亦即因特別權力關係所生之公法爭議，
    公務人員得否對之提起行政訴訟，係以國家對公務人員所為
    之措施是否足以改變其公務人員之身分，影響服公職之權利
    ，或對公務人員是否有重大影響為斷（司法院釋字第二九八
    號解釋參照）。又參諸司法院釋字第二四三號解釋及第二六
    六號解釋，依公務人員考績法所為之考績，若有改變公務員
    身分關係，因直接影響人民服公職之權利，固得許受處分之
    公務員提起行政訴訟。然對於未改變公務員身分之其他考績
    結果有所不服，仍不許以行政訴訟請求救濟。次按公立學校
    係各級政府依法令設置實施教育之機構，具有機關之地位，
    業經司法院釋字第三八二號解釋在案。是以公立學校聘用教
    育從事學術研究、教育工作，實具有公法法律關係之性質，
    公立學校教師之法律地位應等同公務人員，與公立學校自具
    有公法上勤務關係，為特別權力關係之範疇。是公立學校教
    師雖非公務人員任用法所稱之公務人員，但其與所服務學校
    間之身分關係，因與公務人員相類似，故司法院關於公務人
    員因身分而受處分，得否提起行政訴訟之解釋，於公立學校
    教師亦應比照適用。從而，教師對公立學校之措施，如有不
    服，得否提起行政訴訟，依上述說明，自應以該措施是否足
    以影響其教師身分，或是否對其有重大影響以為斷。苟該措
    施並未影響其教師身分，或未發生重大影響者，則應認屬公
    立學校內部之管理行為，而非對外發生法律效果之行政處分
    ，自不得對之提起行政訴訟。是關於原告以被告九十二至九
    十四學年度對其成績考核，依行為時公立學校教職員成績考
    核辦法第四條第一項第二款規定，考列晉年功薪一級並給與
    半個月薪給總額之一次獎金，此未影響原告之教師身分及任
    職之權利，亦未對其權益有重大影響，原告對被告上開學年
    度成績考核結果不服，僅能依提起申訴及再申訴之方式為之
    ，尚不得對之提起訴願及行政訴訟，是原告對被告該三學年
    度成績考核結果，既不得以行政爭訟之方式救濟，其請訴請
    本院判決被告對原告九十二學年度至九十四學年度考績由台
    灣省教師申訴評議委員會重新評定，自於法無據，難認其有
    此請求權。
二、次按九十六年七月四日經總統公布修正、同年八月十五日施
    行之行政訴訟法增定第十二條之二第二項前段固規定：「行
    政法院認其無受理訴訟權限者，應依職權以裁定將訴訟移送
    至有受理訴訟權限之管轄法院。」惟此項規定係於該受移送
    之訴訟為民事案件，或性質屬公法爭議但依法已劃歸其他法
    院審判者，如交通異議事件等，如屬刑罰案件者，行政法院
    就此類案件，無須移送，是本件原告以被告之校長及教務主
    任將不實資料提供給台中市教師申訴評議委員會，涉有偽證
    罪及妨害名譽罪嫌之部分，屬刑罰案件，其請求本院將之移
    送到普通法院，亦乏依據。
三、關於原告請求教師法九十年修正規定，將教評會之主席由校
    長擔任，致原告申訴時，校長得以聘書脅迫申評會，使原告
    之申訴被駁回，請求送立法院修法及大法官會議解釋校長是
    否須利益迴避之部分。按原告如認法律規定有窒礙難行或其
    他有違公平正義之情事，得向立法委員陳情請求提案修法，
    又如認法律有違反憲法之疑義，亦得檢具事由及相關資料，
    向司法院大法官會議請求解釋，其請求本院為上開判決，亦
    無依據。
四、綜上所陳，本件原告請求之上開事實行為，均依法無據，且
    依原告所述之事實，其請求在法律上均顯無理由，爰不經言
    詞辯論，逕以本件判決駁回之。
五、依行政訴訟法第一百零七條第三項、第一百九十五條第一項
    後段、第九十八條第一項前段，判決如主文。
中    華    民    國    97    年    3     月    31    日
              臺中高等行政法院第四庭
                        審判長法  官  沈  應  南
                              法  官  許  金  釵
                              法  官  許  武  峰
以上正本證明與原本無異。
如不服本判決，應於判決送達後20日內向本院提出上訴書狀，其
未表明上訴理由者，應於提起上訴後20日內向本院提出上訴理由
書（須依對造人數附具繕本）；如於本判決宣示或公告後送達前
提起上訴者，應於判決送達後20日內補提上訴理由書（須附繕本
）。未表明上訴理由者，逕以裁定駁回。
中    華    民    國    97    年    4     月     1    日
                              書記官  莊  啟  明


司法院資訊處製作；財團法人民間司法改革基金會備份。
